臺灣高雄地方法院民事判決　　　　　　　99年度訴字第1098號
原　　　告　李葉玉里
訴訟代理人　陳豐裕律師
複代理人　　陳魁元律師
被　　　告　薛夙娟
上列當事人間請求侵權行為損害賠償事件，本院於民國100 年1
月5日言詞辯論終結，判決如下：
  主  文
被告應給付原告新臺幣拾貳萬玖仟捌佰貳拾柒元，及自民國九十
九年四月五日起至清償日止，按年息百分之五計算之利息。
原告其餘之訴駁回。
訴訟費用由被告負擔四分之一，其餘由原告負擔。
本判決第一項得假執行。
原告其餘假執行之聲請駁回。
  事實及理由
一、被告經合法通知，未於言詞辯論期日到場，核無民事訴訟法
    第386 條各款所列情形之一，爰依原告之聲請，依其一造辯
    論而為判決，先予敘明。
二、原告主張：被告於民國97年4 月4 日上午6 時40分許，駕駛
    車號0296-GF 自小客車（下稱系爭小客車），因飲酒過量致
    注意力不足，撞擊原告於高雄縣湖內鄉○○路○段948 巷口
    擺設之檳榔攤（下稱系爭事故），造成原告受有以下損失：
    (一)檳榔攤內設備（錄放影機加鏡頭各1 組46,000元、電視機
    20 吋1台5,000 元、手提收音機1 台12,000元、飲水機1 台
    3,000 元、冷藏庫1 台28,000元），共94,000元。(二)檳榔攤
    內之菸酒等商品117,055 元。(三)貨櫃屋及其上門窗181,900
    元。(四)停業6 個月之營業損失120,000 元等語。爰依侵權行
    為之法律關係，請求被告賠償損害。並聲明：(一)被告應給付
    原告512,955 元，及自起訴狀繕本送達被告翌日至清償日止
    ，按年息5%計算之利息。(二)願供擔保，請准宣告假執行。
三、被告經合法通知未於言詞辯論期日到庭，惟據其前於準備程
    序期日到庭則以：其對於酒後駕車前開時、地撞擊原告檳榔
    攤乙事，並不爭執，惟否認原告主張之損害，事發當時損壞
    之物非如原告所列，檳榔香菸等商品並未損壞，僅掉出或倒
    塌；被告並未直接撞上貨櫃屋，而是先撞上旁邊的雞籠；原
    告所列之貨損當天都沒有撞到，原告於系爭事故發生隔日立
    即營業，並無營業損失存在等語，資為抗辯。並聲明：原告
    之訴駁回。
四、本件不爭執事項：
（一）被告就系爭事故有之發生應負過失責任不爭執。
（二）被告對高雄縣政府警察局湖內分局函覆系爭事故資料、照
      片等資料無意見，原告對上開資料形式上真正不爭執。
（三）被告因系爭事故涉犯公共危險罪嫌，經臺灣高雄地方法院
      檢察署檢察官以97年度偵字第1151號（97年度緩字第2212
      號）為緩起訴處分確定。
五、本件得心證之理由：
（一）被告於97年4 月4 日上午6 時40分許，酒後駕駛系爭小客
      車，因飲酒過量致注意力不足，撞擊原告於高雄縣湖內鄉
      ○○路○段948 巷口擺設之檳榔攤等情，有道路交通事故
      現場圖、酒精測定紀錄表、臺灣高雄地方法院檢察署97年
      度偵字第11501 號緩起訴處分書等件附卷可稽，並為兩造
      所不爭執，被告因酒後駕車，構成對原告之財產權侵害之
      侵權行為，堪可認定。
（二）原告得請求損害賠償之金額：
1.    按損害賠償，除法律另有規定或契約另有訂定外，應以填
      補債權人所受損害及所失利益為限，民法第216 條第1 項
      定有明文。又按當事人主張有利於己之事實者，就其事實
      有舉證之責任；惟當事人已證明受有損害而不能證明其數
      額或證明顯有重大困難者，法院應審酌一切情況，依所得
      心證定其數額，民事訴訟法第277 條前段、第222 條第2
      項分別定有明文。是原告因被告之侵權行為所受損害及所
      失利益為何，自應由原告負舉證責任，故原告應先證明其
      因系爭事故確實受有其主張之損害，惟不能證明其數額時
      ，始得由法院審酌一切情況而定其數額，其未能證明損害
      之存在前，要無上開第222 條第2 項規定之適用，合先敘
      明。經查：原告主張之檳榔攤內設備、菸酒等商品、貨櫃
      屋及其上門窗、停業6 個月之營業損失等損害，惟經本院
      調閱臺灣高雄地方法院檢察署97年度偵字第11501 號卷宗
      所附之系爭事故發生後照片，及原告於99年4 月26日提出
      之現今貨櫃屋外觀照片（見警卷事故照片紀錄表、本院卷
      第61-62 頁），可見檳榔攤之貨櫃屋左後方因系爭事故而
      破損掀起，參諸原告陳稱：被告車子從貨櫃屋左後方撞進
      來，貨櫃屋左後方都掀開來，鋁製檳榔亭也因此錯位關不
      起來，玻璃門之後有請人來修補玻璃，但還是關不起來，
      貨櫃屋人家說也無法修理等語，堪認貨櫃屋、檳榔亭均因
      系爭事故毀損失其功能。而貨櫃屋內之物品，僅見冷藏庫
      、收音機及散落一地之貨品，未見有原告主張之飲水機、
      電視機、錄放影機之存在，及上開物品因系爭事故受損之
      證明，原告雖請證人即檳榔攤對面東台精機公司警衛林龍
      泉證明系爭事故之損害，惟證人林龍泉亦證稱：當天發生
      車禍時，我有進去貨櫃屋裡面看一下，看到裡面菸酒撞得
      亂七八糟，數量我不知道，其他東西有沒有壞掉我不知道
      等語（見本院卷第108-110 頁），是林龍泉對於檳榔攤內
      損壞物品亦僅只驚鴻一瞥，對於實際損失並不瞭解，要無
      從認定原告損失為何，原告此部分主張，即屬不能證明。
      又原告雖主張有停業6 個月之營業損失云云，惟證人林龍
      泉證稱：據我所知，檳榔攤大概1 星期後就有營業等語（
      見本院卷第109 頁），參諸林龍泉與兩造均無夙怨，其證
      詞應值採信，足認該檳榔攤在系爭事故1 週後即恢復營業
      ，原告停業損失時間應以1 週計算，其主張有6 個月之營
      業損失云云，不足採信。
2.    按損害賠償之目的，在填補所生之損害，其應回復者非原
      來狀態，而係應有狀態；物被毀損時，被害人除得依民法
      第196 條請求賠償外，並不排除民法第213 條至第215 條
      之適用。依民法第196 條請求賠償物被毀損所減少之價額
      ，得以修復費用為估定之標準，但以必要者為限（例如：
      修理材料以新品換舊品，應予折舊），最高法院79年度台
      上字第2130號裁判意旨及最高法院77年5 月17日第9 次民
      庭會議決議可資參照。是損害賠償既係在填補被害人所受
      之損害，使其回復應有狀態，並不使之另外受利，故被害
      人修理材料以新品換舊品者，自應予以折舊。另依行政院
      所頒固定資產耐用年數表，關於固定資產折舊率又可分為
      平均法及定率遞減法。所謂平均法係以固定資產成本減除
      殘價後之餘額，按固定資產耐用年數表規定之耐用年數平
      均分攤，計算其每期折舊額，定率遞減法係以固定資產每
      期減除該期折舊額之餘額順序作為各次期計算折舊之基數
      ，而以一定比率計算其折舊額。是依損害賠償之目的在於
      填補被害人實際損害之目的而言，應採用平均法計算折舊
      ，較為公允，計算方式為：殘值＝取得成本÷（耐用年數
      ＋1 ），折舊額＝（取得成本－殘值）×折舊率（每年20
      0/1000）×年數，年數部分並應參酌營利事業所得稅結算
      申報查核準則第95條第8 項規定「固定資產提列折舊採用
      平均法或定率遞減法者，以1 年為計算單位，其使用未滿
      1 年者，按實際使用之月數相當於全年之比例計算之，不
      滿一月者，以一月計」。茲就原告主張之損害項目及金額
      ，逐一計算折舊後，認原告得請求數額如下：冰箱乙台
      ：為生財用具，耐用年數為5 年，原告主張其購入價格為
      28,000元（見本院卷第22頁），至損害發生時已購買2 年
      ，原告得請求之金額為18,667 元（計算式：殘價：
      28,000÷（5+1 ）＝4667（元以下四捨五入，以下均同）
      ，折舊額：（28,000-4,667）×0.2 ×2 ＝9333，得請求
      金額為：28,000-9,333＝18,667）。貨櫃屋、檳榔亭：
      應屬活動房屋，耐用年數為3 年，原告主張係於分別於93
      年3 月15日、91年8 月1 日以108,500 、73,400元購入（
      見本院卷第63頁），已逾耐用年數，其得請求之金額共計
      為45,565元（計算式：108,500 ÷（3+1 ）＝27,215，
      73,400÷（3+1 ）＝18,350，27,215+18,350 ＝45,565）
      。
3.    另原告主張收音機、店內菸酒商品受損等情，惟其未能舉
      證證明該收音機原購買之時間、種類、品質、大小、廠牌
      、功能等項，且其菸酒商品雖散落一地，然其提出97年3
      月28日、97年4 月3 日進貨證明，亦非得證明上開貨品均
      於系爭事故中毀損，依民事訴訟法第222 條第2 項規定，
      本院應審酌一切情況，依所得心證定其數額，而判決給付
      。查原告主張該收音機市價約為12,000元，其97年3 月28
      日、97年4 月3 日進貨金額為117,055 元，是本院認以2
      成計算該收音機之殘值，並以5 成計算上開商品之損失，
      應屬合理，是原告此部分得請求之金額應為60,928元（計
      算式：12,000×0.2 ＝2,400 ，117,055 ×0.5 ＝58,528
      ，58,528+2,400＝60,928）。
4.    另原告主張營業損失，應以1 週為限，已如上述，是原告
      主張其每月預期可得利益為20,000元，尚稱合理，其得主
      張之營業損失應為4,667 元（計算式：20,000×7/30＝
      4,667 ），逾此範圍，則屬無據。
5.    綜上所述，原告得請求被告賠償之數額為129,827元（計
      算式：18,667+45,565+60,928+4,667＝129,827 ），逾此
      數額之請求，洵屬無據。
六、綜上所述，原告依侵權行為損害賠償請求權請求被告應給付
    129,827 元及自起訴狀繕本送達被告翌日即99年4 月5 日起
    至清償日止，按年息百分之5 計算之利息，洵屬有據，自應
    予以准許，其逾此範圍外之請求即屬無據，應予駁回。
七、本件原告勝訴部分，所命給付金額未逾50萬元，應依職權宣
    告假執行。至於原告其餘假執行之聲請，因訴之駁回，而失
    所附麗，應予駁回。
八、因本件事證已臻明確，兩造其餘主張、陳述及所提之證據暨
    攻擊防禦方法，經本院審酌後，認均與本件判斷結果無影響
    ，毋庸再予一一審酌，附此敘明。
九、結論：本件原告之訴為一部有理由、一部無理由，依民事訴
    訟法第79條、第385 條第1 項前段，第389 條第1 項第5 款
    ，判決如主文。
中　　華　　民　　國　　100 　　年　　1 　　月　 19　日
              民事鳳山分庭   審判長法　官　楊富強
                                   法　官　何悅芳
                                   法　官　張琬如
以上正本係照原本作成。
如不服本判決，應於送達後20日內，向本院提出上訴狀並表明上
訴理由。如於本判決宣示後送達前提起上訴者，應於判決送達後
10日內補提上訴理由書（須附繕本）。
中　　華　　民　　國　 100　　年　　1 　　月　　20　　日
                                   書記官  劉國偉
